臺灣苗栗地方法院刑事判決　　　　　　　 95年度訴更字第2號
公　訴　人　臺灣苗栗地方法院檢察署檢察官
被　　　告　甲○○
選任辯護人　李添興律師
上列被告因違反洗錢防制法案件，經檢察官提起公訴（94年度偵
字第1098號），經本院判決後，由臺灣高等法院臺中分院撤銷發
回更審，本院依簡式審判程序判決如下：
    主  文
甲○○共同連續犯詐欺取財罪，處有期徒刑陸月，如易科罰金，
以銀元佰元即新台幣玖佰元折算壹日。
    犯罪事實及理由
一、犯罪事實：
    甲○○與真實姓名、年籍不詳、綽號「小李」之成年男子共
    同意圖為自己不法之所有，基於詐欺取財之概括犯意聯絡，
    先由甲○○於民國92年11月下旬某日，以新台幣（下同）1,
    000 元之代價，向鍾志明（經本院判處罪刑確定）收購萬泰
    商業銀行頭份分行帳戶（帳號：000000000000號）存摺、金
    融卡。再由小李連續於附表所列之時間，分別以附表所示之
    詐術使附表之人陷於錯誤，信以為真，按照小李指示之方式
    操作自動提款機，將自己帳戶之存款轉帳匯款至上開鍾志明
    之帳戶，而交付本人之物，詳細金額及轉帳匯款銀行均亦如
    附表所示。同年12月5 日13時許，甲○○為取得鍾志明帳戶
    內之詐欺所得款項，乃駕車搭載許東民（因為他案既判力所
    及，另經檢察官為不起訴處分），至位於桃園縣中壢市○○○路13號之萬泰銀行中壢分行前，將上開鍾志明之銀行存摺
    、印鑑章交付予許東民，委其代為入內提領詐欺所得，甲○○則在外接應守候，嗣經銀行行員報警後，為警當場緝獲許
    東民，並循線查獲甲○○，始悉上情。
二、證據名稱：
（一）被告於本院審理中之自白。
（二）證人即被害人丁○○、戊○○、丙○○及乙○○於警詢中
      之證述。
（三）證人鍾志明、許東民於警詢及偵訊中之證述。
（四）萬泰商業銀行頭份分行函及其所附之鍾志明存款業務往來
      申請書、交易明細資料影本各1 份及苗栗縣警察局所調取
      合作金庫銀行五權分行、聯邦商業銀行蘆洲分行、聯邦商
      業銀行九如分行、建華商業銀行屏東分行之各被害人開戶
      基本資料及交易明細資料影本各1 份。
三、附記事項：
（一）被告雖然認罪，但無法詳細交代小李之犯罪情節，關於電
      話詐欺由何人負責，亦表示不知情（本院卷第126 頁）。
      依罪疑唯輕之事實認定原則，應認定參與犯罪之人僅被告
      及小李兩人，關於電話詐欺之行為，均由小李所為。
（二）被告先前曾因幫助詐欺之犯行，經臺灣雲林地方法院斗六
      簡易庭以93年度六簡字第360 號簡易判決判處罪刑確定（
      下稱前案），前案之犯罪行為時間為92年12月1 日，與本
      件犯罪行為時間甚為接近，惟前案之犯罪行為僅係代小李
      收購存摺、提款卡，隨即轉交小李；本案之犯罪行為則在
      收購鍾志明之帳戶後，並未轉交小李，且尚找人持鍾志明
      之存摺、提款卡前往領款，兩案之犯罪手法及情節，均不
      相同，難謂出於同一概括犯意所為，故本案並未為前案之
      既判力效力所及，而應由本院論罪科刑。此因上級審撤銷
      前審判決指示查明此點，爰予特別敘明。
（三）檢察官起訴書原就被告之本案行為以常業詐欺論罪，惟辯
      護人已以連續詐欺罪置辯（本院卷第67頁參照），且並無
      證據可認被告為以犯詐欺行為為生之事業者（最高法院45
      台上字第1188號判例參照），是本件應依刑事訴訟法第30
      0 條變更法條，改論以連續詐欺罪，始屬正確，連帶檢察
      官所認被告應成立95年7 月1 日修正施行前洗錢防制法第
      9 條第2 項之罪，亦因此失所附麗（該罪以掩飾重大犯罪
      所得財物為要件，惟僅常業詐欺罪為洗錢防制法所稱之重
      大犯罪，連續詐欺罪則不屬之），此部分檢察官係與上述
      判決有罪部分為想像競合之裁判上一罪而起訴，故不另為
      無罪之諭知。
（四）審酌被告於本次犯行前，並未有前科紀錄，此有臺灣高等
      法院被告前案紀錄表可證；在本件共同犯行中，其負責之
      行為分工，僅為收購第三人存摺、提款卡及事後安排提領
      款項之部分，情節較為輕微，犯後於本院審理中已坦承犯
      行，相當程度節省法院進行通常訴訟程序之調查資源；另
      於本院審理期間，被告已與被害人丙○○達成和解，並於
      96年2 月16日、同年3 月5 日、27日先後匯款共15000 元
      履行和解條件內容（本院卷第81頁）；被害人乙○○亦已
      於96年5 月15日自萬泰銀行頭份分行領回當時被騙之匯款
      計99871 元（已扣手續費30元）；被害人戊○○則具狀向
      本院表明放棄民事損害賠償，對於被告刑責由本院依法處
      理，並無異議等語；被害人丁○○則經通知而未到庭表示
      意見等一切情狀，認檢察官求處有期徒刑6 月，應屬適當
      ，爰從其所求，而量處如主文所示之刑罰。
四、本判決係依刑事訴訟法第310 條之2 、第454 條第1 、2 項
    製作，依法僅記載當事人欄、主文、犯罪事實、證據名稱以
    及應適用之法條。另關於上述附記事項，因有必要，特別再
    予記載，附帶在此說明。
五、應適用之法條：
（一）刑事訴訟法第273 條之1 第1 項、第300 條、第299 條第
      1 項前段、第310 條之2 、第454 條第1 項。
（二）刑法第2 條第1 項前段、第339 條第1 項。
（三）95年7 月1 日修正施行前刑法第28條、第41條第1 項、第
      56 條 。
（四）刑法施行法第1 條之1 第1 項、第2 項前段。
（五）95年7月1日修正施行前罰金罰鍰提高標準條例第2 條。
（六）現行法規所定貨幣單位折算新台幣條例第2 條。
本案經檢察官黃棋安到庭執行職務。
中　　華　　民　　國　　96　　年　　6  　 月　  5 　　日
                  刑事第一庭  法　官　蔡 志 宏
以上正本證明與原本無異。
如不服本判決，應於判決送達後10日內向本院提出上訴狀（應抄
附繕本）。告訴人或被害人如對於本判決不服者，應具備理由請
求檢察官上訴，其上訴期間之計算係以檢察官收受判決正本之日
期為準。
                              書記官  張 玉 楓
中　　華　　民　　國　　96　　年　　6 　　月　　12　　日
附記論罪之法條全文：
刑法第339 條第1 項意圖為自己或第三人不法之所有，以詐術使
人將本人或第三人之物交付者，處5 年以下有期徒刑、拘役或科
或併科1 千元以下罰金。
附表：（金額單位：新台幣；均含轉帳手續費）
編號一
被害人：丁○○
時  間：92年12月4日10時許
施用之詐術：先委託於中國時報刊登虛偽之「伴遊」分類廣告，
俟丁○○依廣告所載打電話詢問發現有問題後，復要求丁○○須
持金融卡前往提款機操作以結束電腦系統，丁○○無奈依指示操
作提款機，卻因此將存款轉帳匯出。
匯出銀行：合作金庫五權分行
匯出金額：39,910元（起訴書誤載為39,810元）
編號二
被害人：戊○○
時  間：92年12月4日13時許
施用之詐術：先委託於某報刊登色情廣告，俟戊○○依廣告所載
打電話詢問聯絡後，要求戊○○前往提款機操作，戊○○依指示
操提款機，卻因此將存款轉帳匯出。
匯出銀行：聯邦銀行蘆洲分行
匯出金額：12,345元（本筆無轉帳手續費）
編號三
被害人：丙○○
時  間：92年12月4 日13時30分許
施用之詐術：先委託於某報刊登「小姐坐檯」廣告，其他情形與
戊○○同，惟丙○○匯出第1 筆金額發現有問題後，又向丙○○
謊稱因操作錯誤，須再操作，丙○○依其指示操作結果，又匯出
第2 筆。
匯出銀行：屏東市第一信用合作社（後改為聯邦銀行九如分行）
匯出金額：第1 筆13,472元，第2 筆3,997 元
編號四
被害人：乙○○
時  間：92年12月5日19時許
施用之詐術：以不詳方法取得乙○○之電話後，以電話告知乙○○之金融卡資料外洩，須至提款機操作，俟乙○○依其指示至提
款機操作後，卻因此將存款轉帳匯出。
匯出銀行：建華銀行屏東分行
匯出金額：99,916元
